臺灣臺南地方法院刑事判決　　　　　　　95年度訴字第1542號
公　訴　人　臺灣臺南地方法院檢察署檢察官
被　　　告　乙○○
上被告因違反著作權法案件，經檢察官提起公訴（95年度偵緝字
第431號），被告於本院準備程序中就被訴事實為有罪之陳述，
經本院合議庭裁定適用簡式審判程序，判決如下：
    主  文
乙○○意圖營利而以重製之方法侵害他人著作財產權，處有期徒
刑捌月，減為有期徒刑肆月，如易科罰金，以銀元參佰元即新臺
幣玖佰元折算壹日。
    事實及理由
一、乙○○於民國91年7月間起至92年2月28日止，受雇於偉業包
    裝材料事業有限公司（下稱偉業公司）擔任設計師，並同意
    其任職期間設計成果之著作權包括著作人格權、著作財產權
    等一切權利，均屬偉業公司所有。詎其離職後，竟意圖銷售
    其任職期間所設計之「綠格子系列」美術著作營利，於92年
    4月初某日，前往林文靖（檢察官另案偵查中）所經營位於
    台南縣官田鄉○○○○路之咖啡店，以新台幣（下同）80萬
    元之對價，約定使用「綠格子系列」美術著作承作林文靖上
    開咖啡店「綠格子飲食生活館」之外觀設計裝潢工程，並於
    同年5月中旬母親節前，將綠格子美術著作，擅自重製於林
    文靖之「綠格子飲食生活館」外觀，侵害偉業公司之上開美
    術著作財產權。
二、上開犯罪事實之證據：
(一)被告乙○○於本院審理時之自白。
(二)證人林文靖、丙○○、蘇淑雅等人之證詞。
(三)卷附偉業公司之營利事業登記證、僱傭契約、綠格子美術著
    作設計圖及電腦檔案紀錄、「綠格子飲食生活館」外觀照片
    各一紙。
三、被告行為後，刑法於94年2月2日修正公布，並於95年7月1日
    施行，則依修正後刑法第2條第1項：「行為後法律有變更者
    ，適用行為時之法律。但行為後之法律有利於行為人者，適
    用最有利於行為人之法律。」之規定，本件被告之犯行，應
    適用最有利於行為人之修正前刑法第33條第5款、第41條第1
    項前段，及92年7月9日修正公布之著作權法第91條第1項之
    規定：
（一）被告行為時，依修正前刑法第33條第5款罰金1元以上之規
      定，罰金刑最低刑度為新臺幣3元；然依修正後刑法第33
      條第5款規定，其最低度之罰金刑為新臺幣1,000元，二者
      相較，自應適用修正前刑法第33條第5款規定，較有利於
      被告。
（二）修正前刑法第41條第1項前段規定：「犯最重本刑為5年以
      下有期徒刑以下之刑之罪，而受6個月以下有期徒刑或拘
      役之宣告，因身體、教育、職業、家庭之關係或其他正當
      事由，執行顯有困難者，得以1元以上3元以下折算1日，
      易科罰金。」，依修正前罰金罰鍰提高標準條例第2條前
      段（現已刪除）規定，就其原定數額提高為100倍折算1日
      ，即銀元100元至300元（新臺幣300元至900元）折算為1
      日；惟修正後刑法第41條第1項前段規定：「犯最重本刑
      為5年以下有期徒刑以下之刑之罪，而受6個月以下有期徒
      刑或拘役之宣告者，得以新臺幣1,000元、2,000元或
      3,000千元折算1日，易科罰金。」，新舊法比較結果，自
      以修正前罰金折算標準，為最有利於被告之法律。
（三）被告行為後，著作權法第91條迭經於92年7月9日、93年9
      月1日二次修正，比較被告行為時著作權法第91條第2項：
      「意圖銷售或出租而擅自以重製之方法侵害他人之著作財
      產權者，處6月以上5年以下有期徒刑，得併科新臺幣30萬
      元以下罰金。」、92年7月9日修正公布著作權法第91條第
      1項：「意圖營利而以重製之方法侵害他人之著作財產權
      者，處5年以下有期徒刑、拘役，或併科新臺幣20萬元以
      上200萬元以下罰金。」，及其後93年9月1日修正公布著
      作權法第92條第2項：「意圖銷售或出租而擅自以重製之
      方法侵害他人之著作財產權者，處6月以上5年以下有期
      徒刑，得併科新臺幣20萬元以上200萬元以下罰金。」，
      其法定本刑以92年7月9日修正公布著作權法第91條第1項5
      年以下有期徒刑為最輕，自屬最有利於行為人之法律。
四、核被告所為，係犯92年7月9日修正公布之著作權法第91條第
    1項意圖營利而以重製之方法侵害他人著作財產權罪。爰審
    酌被告為偉業公司員工，竟違反競業約定及職場倫理，只為
    圖自己不法利益之犯罪動機、目的、手段，及犯後番然悔悟
    ，並願賠償偉業公司50萬元遭拒絕之態度等一切情狀，量處
    如主文所示之刑。又被告犯罪時間在96年4月24日前，依96
    年罪犯減刑條例規定，應減其刑期二分之一，並於裁判時減
    其宣告刑，併諭知易科罰金之折算標準。
據上論斷，應依刑事訴訟法第273條之1第1項、第299條第1項前
段、第310條之2、第454條，92年7月9日修正公布之著作權法第
91條第1項，刑法第11條前段、第2條第1項前段、修正前第41條
第1項前段，罰金罰鍰提高標準條例第1條前段、廢止前第2條，
現行法規所定貨幣單位折算新臺幣條例第2條，96年罪犯減刑條
例第2條第1項第3款、第7條、第9條，判決如主文。
本案經檢察官甲○○到庭執行職務。
中　　華　　民　　國　　96　　年　　7 　　月　　25　　日
 　　　　　　　　 刑事第十二庭  法　官　魏玉英
以上正本證明與原本無異。
如不服本判決應於收受本判決後10日內向本院提出上訴書狀，並
應敘述具體理由。如未敘述上訴理由者，應於上訴期間屆滿後20
日內向本院補提理由書狀（均須按他造當事人之人數附繕本）「
切勿逕送上級法院」。
　　　　　　　　　　　　　　　　書記官　曾盈靜
中　　華　　民　　國　　96　　年　　7 　　月　　26　　日
附錄本案論罪科刑法條全文
92年7月9日修正公布著作權法第91條第1項
意圖營利而以重製之方法侵害他人之著作財產權者，處5年以下
有期徒刑、拘役，或併科新臺幣20萬元以上200萬元以下罰金。
